【裁判字號】    97,消債更,556
【裁判日期】    980106
【裁判案由】    更生事件
【裁判全文】
臺灣屏東地方法院民事裁定           97年度消債更字第556號
聲  請  人
即 債務 人  甲○○
代  理  人  邱揚勝律師
上列當事人聲請消費者債務清理事件，本院裁定如下：
    主  文
更生之聲請駁回。
聲請費用由聲請人負擔。
    理  由
一、按債務人對於金融機構因消費借貸、自用住宅借款、信用卡
    或現金卡契約而負債務，在聲請更生或清算前，應提出債權
    人清冊，以書面向最大債權金融機構請求協商債務清償方案
    並表明共同協商之意旨，消費者債務清理條例（下稱本條例
    ）第151 條第1 項定有明文。次按聲請更生或清算不合程式
    或不備其他要件者，法院應以裁定駁回之，但其情形可以補
    正者，法院應定期間先命補正，復為本條例第8 條所明定。
    又債務人於法院裁准消費者債務清理程序開啟前，基於謀求
    自身經濟生活更生之目的，當以積極誠實之態度，配合法院
    進行各項程序。法院雖依本條例第10條之規定，有依職權調
    查必要之事實及證據之責，然基於債務人對自身財務、信用
    、工作之狀況，本應知之最詳之理，另參酌本條例第44條、
    第82條及第46條第3 款之意旨，苟債務人怠於配合法院調查
    ，或有不實陳述之情形，法院得駁回債務人聲請，顯見本條
    例乃藉由債務人恪遵協力義務之方式，以示其確有債務清理
    之誠意。是本條例所定之各項程序，有賴當事人之協力配合
    ，本於誠信為基礎，形成債務清理之共識，各當事人自兼負
    有最大的誠實協力義務，以使債權人得以獲得公平受償並債
    務人得有經濟生活之重生機會。
二、本件聲請意旨略以：其積欠債務達新臺幣（下同）1,033,97
    3 元，有不能清償之情事，曾於民國97年7 月以書面向債權
    銀行即遠東國際商業銀行股份有限公司（下稱遠東銀行）請
    求共同協商債務清償方案而不成立，且其無擔保或無優先權
    之債務總額未逾1200萬元，復未經法院裁定開始清算程序或
    宣告破產，爰依法聲請更生等語。
三、查「財團法人金融聯合徵信中心當事人綜合信用報告－債務
    清理條例前置協商專用債權人清冊」上雖記載聲請人之最大
    債權銀行係台新國際商業銀行股份有限公司，然經本院函查
    該行有關聲請人之債務情形，該行表示聲請人並未對其負有
    債務，此有該行97年11月11日台新債協97法字第60287 號函
    1 份在卷可稽，足見上開「財團法人金融聯合徵信中心當事
    人綜合信用報告－債務清理條例前置協商專用債權人清冊」
    記載有誤，而聲請人已於97年7 月1 日向遠東銀行申請前置
    協商而不成立，業據該行97年10月17日民事陳報狀載明甚詳
    ，堪認聲請人曾經依本條例第151 條第1 項規定，請求共同
    協商債務清償方案，合先敘明。
四、經查，聲請人95年全年所得為362,368 元、96年全年所得為
    195,000 元，有綜合所得稅各類所得資料清單各1 份在卷足
    憑，而依聲請人所提出任職於健益科技股份有限公司97年8
    、9 月份之薪資單所載，所得分別為17,324元及34,178元，
    是換算聲請人最近2 年間平均每月所得至少為2 萬元。按本
    條例之立法目的，係為使不幸陷入經濟困境之人得以清理債
    務、重建生活，並在清理過程中能保有符合人性尊嚴之最低
    基本生活，而非在維持債務人過去慣常之寬逸生活，是於評
    估債務人清償債務之能力時，並非任其主張必要支出之數額
    ，否則將造成任意處分財產行為以致清償債務能力降低之人
    ，反而更容易進入更生程序之歧異現象。聲請人雖主張需扶
    養其父乙○○、其母童謝秀月一節，惟依財政部高雄市國稅
    局財產歸屬資料清單所示，乙○○名下有土地1 筆、汽車2
    輛，其中1 輛汽車廠牌尚且為BMW 廠牌，顯非無資力之人，
    亦難認係不能維持生活而無謀生能力之人。又聲請人尚有兄
    弟姐妹4 人，依法尚非不得分擔扶養乙○○、童謝秀月之責
    。況依民法第1114條規定，直系血親相互間互負扶養之義務
    。又扶養之程度，應按受扶養權利者之需要，與負扶養義務
    者之經濟能力及身分定之，民法第1119條亦定有明文。是衡
    量債務人或其受扶養人之生活費用時，亦應綜合兼顧債權人
    利益，非由債務人任意主張，是僅得核准客觀上基本生活必
    要費用，始為公允。
五、次查，依聲請人所提之債權人清冊所示，其債權人僅有遠東
    銀行及台灣歐利克股份有限公司（下稱歐利克公司），而積
    欠債務之原因係聲請人分別擔任其父乙○○及前夫丙○○之
    連帶保證人一情，業據聲請人陳述在卷，並提出遠東銀行中
    長期放款借據及歐利克公司附條件買賣契約書影本各1 份為
    證，堪信為真。按連帶保證債務與一般債務性質上究有不同
    ，連帶保證本質上仍為保證，保證債務從屬於主債務，是連
    帶保證人並非恆對債權人負有確定不變之債務，又連帶保證
    人清償後，亦非不得依民法第749 條規定承受債權人對於主
    債務人之權利，是聲請人所負之保證債務，亦非將來無獲得
    補償之可能。末查，聲請人與遠東銀行協商不成立之原因，
    係因主債務人即乙○○未一併申請協商一情，有遠東銀行97
    年10月17日民事陳報狀1 份在卷可證，且聲請人於97年10月
    21日民事陳報狀亦自承：乙○○目前無業，顯無法依照銀行
    要求一併申請協商程序等語，堪認乙○○未能積極參與協商
    ，為促成協商成立而努力，實難認聲請人已本於誠信為基礎
    ，踐行協商程序。
六、綜上所述，如以聲請人近2 年平均每月所得至少2 萬元為準
    ，衡諸國民生活經驗法則，應足供其支應日常基本生活所需
    ，及參酌聲請人之資力及扶養權利人之實際需要而照護其家
    人並償還債務，堪認其無不能清償或有不能清償之虞。況為
    償還債務，債務人必須經歷履行期間較不寬裕之經濟生活，
    惟此乃債務人於負擔債務時即得預見，是以應依誠實信用原
    則，於有履行可能性時，誠實忍耐，勤勉償還債務。債務人
    之更生聲請既不符合首揭法條所規定之要件，且上開欠缺復
    無從補正，自應駁回其聲請，爰裁定如主文。
中    華    民    國    98    年    1     月    6     日
                        民事庭法  官  陳威宏
上為正本係照原本作成。
如不服本裁定，應於裁定送達後10日內，以書狀向本院提出抗告
，並繳納抗告費新臺幣1千元。
中    華    民    國    98    年    1     月    10    日
                              書記官  魏慧夷


司法院資訊處製作；財團法人民間司法改革基金會備份。
